臺灣臺中地方法院刑事判決　　　　　　100年度交訴字第235號
公　訴　人　臺灣臺中地方法院檢察署檢察官
被　　　告　林皇安
選任辯護人　趙建興律師
上列被告因肇事逃逸罪等案件，經檢察官提起公訴(100年度偵字
第316號)，被告於本院準備程序進行中就被訴事實為有罪之陳述
，經本院合議庭裁定由受命法官獨任進行簡式審判程序，判決如
下：
    主  文
林皇安犯不能安全駕駛動力交通工具罪，累犯，處有期徒刑月
；又犯過失傷害罪，處有期徒刑肆月；又成年人故意對兒童犯肇
事致人傷害逃逸罪，累犯，處有期徒刑玖月。應執行有期徒刑壹
年貳月。
    犯罪事實及理由
一、犯罪事實：
(一)林皇安前於民國95年間因竊盜案件，經本院以95年度易字第
    3856號判處有期徒刑5月、3月，應執行有期徒刑7月確定，
    嗣經減刑為應執行有期徒刑3月又15日確定，於97年3月19日
    易科罰金執行完畢。林皇安為成年人，於99年12月11日凌晨
    0時許，在臺中縣太平市 (現已改制為臺中市太平區○○○路
    上某卡拉OK內，飲用高粱酒後，已有反應遲頓、靈敏度減低
    而影響駕駛之情形，已達不能安全駕駛動力交通工具之程度
    ，仍於飲畢後，隨即駕駛車牌號碼Y5-3951號自小客車(車主
    為林皇安阿姨林馮寵琪)行駛在臺中縣市內供公眾使用之道
    路，足生人車往來之危險；嗣於同日凌晨0時48分許，其駕
    駛上揭自小客車沿臺中市○區○○○路快車道由精武路往自
    由路方向直行，行經旱溪西路與十甲路交岔路口時，原應注
    意汽車行駛中，駕駛人應注意車前狀況，隨時採取必要之安
    全措施，及行車速度應依速限標誌或標線之規定，無速限標
    誌或標線者，行車時速不得超過50公里 (該路段行車速限為
    時速50公里)，而依當時天氣晴、夜間有照明、路面乾燥、
    無缺陷、無障礙物、視距良好，並無不能注意之特別情事，
    因酒後操控能力欠佳，復疏未注意車前狀況且超速行駛，適
    有少年陳００(84年7月間生，依兒童及少年福利法第46條第
    2項之規定，不得揭露足以識別身分之資訊，真實姓名年籍
    詳卷，以下均稱陳００，無證據證明林皇安對於陳００實際
    年齡有認識或可得而知)騎乘車牌號碼WSA-483號輕型機車搭
    載兒童顏００(92年12月生，依兒童及少年福利法第46條第2
    項之規定，不得揭露足以識別身分之資訊，真實姓名年籍詳
    卷，以下均稱顏００)沿臺中市○區○○○路由自由路往精武
    路方向行駛，行經該交岔路口欲左轉十甲路，雙方煞避不及
    ，林皇安駕駛之上揭自小客車車頭因此撞及陳００騎乘之機
    車，陳００、顏００因此人車倒地，致陳００受有骨盆骨折
    、右側股骨骨折、左側脛骨骨折、左小腿撕裂傷之傷害；顏
    ００則受有頭皮挫傷、第二級肝臟挫傷、骨盆骨折併出血性
    休克、左股骨骨折及右肺挫傷、頸椎1-2節半脫位等傷害。
    詎林皇安明知已肇事致陳００、顏００倒臥地面受有傷害，
    且依顏００之體型可知係未滿12歲之兒童，竟基於肇事逃逸
    之犯意，未報警或聯絡救護車到場對受傷之人施予救援或將
    受傷之人送醫救治之情形下，旋棄車步行逃離現場。嗣經警
    據報到場後，調取上揭自小客車車籍資料並聯絡車主林馮寵
    琪後，循線查知該車係由林皇安所駕駛，林皇安亦自知法網
    難逃，乃於同日凌晨2時20分許自行返回現場供承上述犯行
    ，於同日凌晨2時37分許經警員測得其呼氣中所含酒精濃度
    達每公升0.61毫克。
(二)案經顏００之母顏嘉華、陳００之父陳正彥分別訴由臺中市
    警察局第二分局報請暨顏００、陳００分別訴由臺灣臺中地
    方法院檢察署檢察官偵查起訴。
二、理由：
(一)本案被告林皇安所犯係死刑、無期徒刑、最輕本刑為3年以
    上有期徒刑以外之罪，被告於準備程序中就被訴事實為有罪
    之陳述，經告知簡式審判程序之旨，並聽取公訴人及被告之
    意見後，本院合議庭認為適宜而依刑事訴訟法第273條之1第
    1項規定，裁定由受命法官獨任進行簡式審判程序，且依同
    法第273條之2、第159條第2項之規定，不適用傳聞法則有關
    限制證據能力之相關規定，合先敘明。
(二)據以論罪之證據名稱：
    1.被告林皇安於警詢、偵訊及本院審理時自白上揭犯行。
    2.證人即告訴人顏嘉華、陳００於偵訊及本院審理時之指述
      。
    3.刑法第185條之3案件測試觀察紀錄表、被告之酒精濃度檢
      測單、證號查詢汽車駕駛人列印資料、臺中市警察局舉發
      違反道路交通管理事件通知單、車牌號碼Y5-3951號自小
      客車之車輛詳細資料報表、車牌號碼WSA-483號輕型機車
      之車輛詳細資料報表、臺中市○○○○○道路交通事故初
      步分析研判表、道路交通事故現場圖、道路交通事故調查
      報告表(一)、(二)各1份、現場照片26張、告訴人陳００之中
      國醫藥大學附設醫院診斷證明書、告訴人顏ＯＯ之中國醫
      藥大學附設醫院診斷證明書、中國醫藥大學附設醫院100
      年5月3日院醫事字第1000003813號函及檢附顏ＯＯ病歷資
      料影本、100年9月29日院醫事字第1000009600號函各1份
      。
    4.按汽車行駛時，駕駛人應注意車前狀況，並隨時採取必要
      之安全措施；又行車速度應依速限標誌或標線之規定，無
      速限標誌或標線者，行車時速不得超過50公里，道路交通
      安全規則第94條第3項、第93條第1項第1款分別定有明文
      。本案被告駕車自應注意遵守上述道路交通安全規則之規
      定，而依卷附道路交通事故調查報告表所載，當時天氣晴
      、夜間有照明、路面乾燥、無缺陷、無障礙物、視距良好
      ，並無不能注意之特別情事，被告因酒後操控能力欠佳、
      疏未注意汽車行駛時之車前狀況，隨時採取必要之安全措
      施，且超速行駛，致生本案交通事故，其有過失極為明確
      。又告訴人顏００、陳００因本案車禍分別受有上揭傷害
      ，是被告之過失行為與告訴人顏００、陳００之傷害結果
      間，具有相當因果關係。
    5.綜上各節相互佐證，被告自白核與事實相符，應堪採信，
      本案事證明確，被告犯行堪以認定，應予依法論科。
(三)論罪與量刑：
    1.按刑法第185條之4係於88年刑法修正時為了維護交通全，
      加強救護，減少被害人之死傷，促使駕駛人於肇事後能對
      被害人即時救護而增訂之新條文。其所保護之法益係在於
      往來交通安全之維護，減少被害人死傷，以保護生命身體
      之安全，屬重層性法益之犯罪，所著眼者固係公共交通安
      全之保障，亦兼及使被害人獲得及時救護或其他必要措施
      而減少死傷之個人生命身體法益。故肇事逃逸罪，於侵害
      公共安全之社會法益中，兼具侵害個人生命身體法益之性
      質。是肇事使未滿12歲之兒童受傷後故意逃逸，該兒童亦
      為被害人，自應依兒童及少年福利法第70條第1項前段規
      定，加重其刑(最高法院98年度臺上字第2225號判決意旨
      參照)。而兒童及少年福利法第70條第1項所定，成年人故
      意對兒童及少年犯罪，除各該罪就被害人係兒童及少年已
      定有特別處罰規定者外，應加重其刑至2分之1，係對被害
      人為未滿18歲之兒童及少年之特殊要件予以加重處罰，乃
      就犯罪類型變更之個別犯罪行為予以加重，屬刑法分則加
      重之性質。成年人故意對兒童及少年犯罪而依該項規定加
      重其刑者，以其明知被害人為兒童及少年，或有對兒童及
      少年犯罪之不確定故意，亦即該成年人須預見被害人係兒
      童及少年，且對於兒童及少年犯罪並不違背其本意為必要
      (最高法院98年度臺上字第3616號、95年度臺上字第5731
      號判決參照)。本案被告於72年8月12日生，有被告之個人
      戶籍資料 (完整姓名)查詢結果1紙在卷可稽，於本案事故
      發生時係已滿20歲之成年人，而顏００於92年12月間生，
      亦有卷附顏００之個人戶籍資料 (完整姓名)查詢結果1份
      可稽，於事故發生當時年僅7歲，係未滿12歲之兒童，且
      其於事故後送醫治療時測得之身高為130公分、體重為19
      公斤，有顏００之中國醫藥大學附設醫院病歷記錄記載可
      參，顯見顏００之身形矮小、纖瘦，由其外觀一望即可知
      為未滿12歲之兒童，而被告於本院審理時雖辯稱其於案發
      當時因發現撞到人，緊張害怕，未看被害人就馬上逃逸，
      沒有看到陳００車上有載小孩云云。然告訴人顏嘉華於本
      院審理時指述：顏００事故倒地位置在被告所駕駛車輛停
      放位置與陳００所騎乘機車倒地位置之間，接近機車之位
      置等語，佐以被告於偵訊時坦稱：事故發生前伊有看到對
      方騎機車過來直接要左轉，事故後伊下車看到對方就知道
      對方有受傷等語；於本院審理時供認事故現場沿路有路燈
      ，光線可以清楚視物，伊肇事後有踩剎車，車子有往前衝
      ，連帶機車也往前拖行，伊下車往前跑，有經過被害人的
      機車旁等語，是被告辯稱其於肇事後未看被害人即棄車逃
      逸云云，顯有不實。從而，被告於肇事後應可知悉顏００
      為未滿12歲之兒童，其駕車肇事致兒童顏００受傷後竟未
      施予任何救護措施隨即逃逸，其有對兒童為肇事逃逸犯行
      之犯意甚明。至陳００於84年7月間生，有卷附個人戶籍
      資料(完整姓名)查詢結果1份可參，於本案發生時固係12
      歲以上未滿18歲之少年，惟本案發生車禍時間為99年12月
      11日凌晨0時48分許之夜間，雖事故地點附近有路燈，光
      線可以視物，陳００於本院審理指稱其於事故後倒地位置
      在被告所駕駛車輛駕駛座該側之車輪旁等語，然陳００倒
      地時係面朝下趴倒在地，直至救護車到場才起身，且陳０
      ０當時身高約158公分、體重約78公斤，被告於肇事後即
      棄車逃逸等情，此亦經陳００於本院審理時陳明在卷，是
      依陳００之體形、倒地之姿勢，尚難認被告明知或可得而
      知陳００係未滿18歲之少年。是核被告林皇安上揭所為，
      分別係犯刑法第185條之3之不能安全駕駛動力交通工具罪
      、同法第284條第1項前段之過失傷害罪、同法第185條之4
      之肇事致人傷害逃逸罪(對陳００肇事逃逸部分)、兒童及
      少年福利法第70條第1項、刑法第185條之4之成年人故意
      對兒童犯肇事致人傷害逃逸罪(對顏００肇事逃逸部分)。
    2.公訴意旨認被告對於兒童顏００所犯肇事逃逸罪部分，僅
      犯刑法第185條之4之肇事致人傷害逃逸罪，容有未洽，然
      此部分事實業經本院於審理時實質調查，且予以公訴人、
      被告及選任辯護人辯論之機會，對於被告防禦權之行使並
      無妨礙，且基本社會事實相同，因成年人故意對兒童犯罪
      ，係對被害人為未滿12歲之兒童之特殊要件予以加重處罰
      ，乃就犯罪類型變更之個別犯罪行為予以加重，屬刑法分
      則加重之性質，已成為另個獨立罪名，自應由本院依法變
      更檢察官起訴所引應適用之法條，並加重其法定刑至2分
      之1【按92年5月28日制定公布之兒童及少年福利法第70條
      第1項規定「故意對兒童犯罪者」，加重其刑至2分之1，
      以故意犯為限，過失犯不適用之(最高法院94年度臺上字
      第5931號判決意旨參見)。是被告雖因上開過失行為致兒
      童顏００受有傷害，然係過失所致，自無兒童及少年福利
      法第70條第1項前段加重其刑規定之適用】。被告以一肇
      事逃逸行為，同時對陳００及兒童顏００犯肇事逃逸罪，
      為想像競合犯，應依刑法第55條前段想像競合犯之規定，
      論以較重之兒童及少年福利法第70條第1項、刑法第185條
      之4之成年人故意對兒童犯肇事致人傷害逃逸罪。
    3.又按汽車駕駛人酒醉駕車，因而致人受傷或死亡，依法應
      負刑事責任者，加重其刑至2分之1，道路交通管理處罰條
      例第86條第1項定有明文，被告於飲酒後酒醉駕車肇事，
      因而致顏００、陳００受傷，依法應負刑事責任，其所犯
      過失傷害罪，均應依道路交通管理處罰條例第86條第1項
      規定，加重其刑 【按道路交通管理處罰條例第86條第1項
      應依法加重其刑至2分之1之規定，法條明定汽車駕駛人於
      一定違規之情形，駕駛汽車致人傷亡，依法應負刑事責任
      時，始有適用，換言之，係肇事者在一定之違規情形下依
      法應負過失致人於死或過失傷害之刑事責任時，始有適用
      。而刑法第185條之4，駕駛動力交通工具肇事，致人死傷
      而逃逸者之罪，其立法意旨係對一般動力交通工具駕駛人
      肇事致人死傷而逃逸之處罰，旨在懲罰肇事逃逸，自無上
      開道路交通處罰條例第86條第1項之適用(最高法院92年度
      臺非字第60號判決意旨參照)】。被告以一過失行為，同
      時致顏００、陳００受傷之結果，為想像競合犯，應從一
      重罪論以過失傷害罪。
    4.公訴意旨雖認依中國醫藥大學附設醫院100年5月3日院醫
      事字第1000003813號函覆內容，顏００所受傷害已屬難治
      程度，而屬重大傷害。惟按刑法第10條第6款所謂其他於
      身體或健康有重大不治或難治之傷害，係指傷害重大，且
      不能治療或難於治療者而言，故傷害雖屬不治或難治，如
      於人之身體或健康無重大影響者，仍非屬本款所稱之重傷
      (最高法院29年上字第685號判例、93年度臺上字第3384號
      、89年度臺上字第6733號、82年度臺上字第3422號判決意
      旨參照)。查中國醫藥大學附設醫院就顏００之病情狀況
      雖以上揭函文函覆稱屬「難治」，需接受復健治療，但恐
      有後遺症等語，然經本院再向該院函詢上揭函文所指「難
      治」係指何部分傷勢後，經該院於100年9月29日以院醫事
      字第1000009600號函覆稱：「(一)顏００因頸椎損傷合併下
      肢骨折及骨盆骨折，初期呈右側肢體全癱，病情回覆當時
      ，因病情不穩定，屬難治。(二)顏００因頸椎1-2節半脫位
      併有脊柱側彎，及左股骨骨折、骨盆骨折，現仍遺有姿勢
      異常、脊柱側彎及行走步態不穩，脊柱側彎之原因是因頸
      椎1-2節半脫位是難以治療之情況，100年5月3日回函中，
      所謂難治是指上述情況，預估即使經由復健，恐仍遺有步
      態異常、行走不穩問題」等語；參以告訴人顏嘉華於本院
      審理時指述：顏００現在走路有點長短腳，平常走路還好
      ，跑步的時候會比較明顯斜一邊，這個部分醫院說要持續
      做復健；又因頸椎1-2節受傷，頭部有點斜，並不會影響
      到她的行動，醫生說看是否要帶到骨科開刀，醫生說不開
      刀也沒關係，但光靠復健不會完全好。因為頸椎神經受傷
      ，右手還無法拿筷子，醫生說持續復健，靠復健可以慢慢
      恢復等語。是顏００經過復健治療後，雖恐仍遺有步態異
      常、行走不穩等現象，惟應非屬於人之身體或健康有重大
      影響之情形，是本院認顏００所受傷害尚未達刑法第10條
      第4項第6款所規定重傷害之程度。而按刑事訴訟法第300
      條所謂變更法條，係指罪名之變更，公訴意旨就顏００所
      受傷害部分，以刑法第284條第1項後段之過失傷害人致重
      傷害罪起訴，本院審理結果認係犯同法條第1項前段之過
      失傷害罪，因其罪名同為過失傷害，僅行為結果有普通傷
      害及重傷害之分，即無庸引刑事訴訟法第300條變更檢察
      官起訴之法條 (最高法院87年度臺上字第3234號判決意旨
      參照)，附此說明。
    5.被告有如犯罪事實欄所載論罪科刑執行情形，有卷附臺灣
      高等法院被告前案紀錄表1份可按，其受有期徒刑執行完
      畢後5年以內再故意犯本案法定刑為有期徒刑以上之不能
      安全駕駛動力交通工具罪、成年人對兒童犯肇事致人傷害
      逃逸罪，均為累犯，就其所犯不能安全駕駛動力交通工具
      罪、成年人對兒童犯肇事致人傷害逃逸罪，均應依刑法第
      47條第1項規定加重其刑，其中所犯成年人對兒童犯肇事
      致人傷害逃逸罪部分，並遞加重其刑 (被告所犯過失傷害
      罪部分，並不構成累犯，不得加重其刑)。
    6.被告所犯上開3罪，犯意各別(指不能安全駕駛動力交通工
      具罪及成年人故意對兒童犯肇事致人傷害逃逸罪部分，不
      包括過失傷害罪，因過失之行為沒有犯意可言)，行為態
      樣互殊，應予分論併罰。
    7.選任辯護人雖為被告請求依刑法第59條規定減輕其刑，然
      按刑法第59條之酌量減輕其刑，必須犯罪另有特殊之原因
      與環境等等，在客觀上足以引起一般同情，認為即予宣告
      法定低度刑期尤嫌過重者，始有其適用；至於犯罪之動機
      、犯罪之手段、犯罪後坦承犯罪、態度良好，或係無不良
      素行、經濟困難等情狀，僅可為法定刑內從輕科刑之標準
      ，不得據為酌量減輕之理由，最高法院著有45年臺上字第
      1165號判例可資參照(最高法院46年臺上字第935號、51年
      臺上字第899號判例、70年度臺上字第2511號判決、77年
      度臺上字第4382號判決、91年度臺上字第733號判決意旨
      ，亦同此旨)。本案被告於案發時為已滿27歲之成年人，
      高職畢業，有相當學歷及人生閱歷，其無視酒後駕車可能
      造成之危險，於飲酒後有反應遲頓、靈敏度減低情形下仍
      駕駛車輛，且於肇事致人受傷後未協助就醫或報警處理，
      反逃離現場，衡諸社會一般人客觀標準，實難認被告本案
      犯行客觀上已有引起一般同情之情事。再者，依前開說明
      ，被告犯後態度、生活狀況，僅係法定刑內從輕科刑之標
      準，不得據為刑法第59條酌量減輕之理由。本院斟酌上情
      ，且遍查全卷證據資料，無從證明被告有何客觀上特殊原
      因，或有何情堪憫恕等情形，自無從依刑法第59條規定酌
      減其刑，併此敘明。
    8.爰審酌政府已經三令五申宣導不得酒後駕車，被告明知酒
      精成分對人之意識能力具有不良影響，酒後駕車對一般往
      來之公眾及駕駛人自身皆具有高度危險性，竟漠視自己安
      危，尤枉顧公眾安全，仍於服用酒類後已處於不能安全駕
      駛動力交通工具之狀態下駕駛車輛，又陳００騎乘機車行
      經上揭交岔路口，雖有轉彎車未讓直行車先行之肇事因素
      ，然被告參與道路交通，本應確實遵守交通規則以維護自
      身及其他用路人之安全，其行車未遵守交通規則，未注意
      車前狀況且超速行駛，因而發生交通事故，肇事造成顏０
      ０、陳００受傷，亦有過失，且其肇事致人受傷後，未協
      助就醫或報警處理，反離開現場逃逸，其行為恐致顏００
      、陳００錯失救護良機，致使應受照護之人傷害擴大之風
      險增加，兼衡酌其過失程度、顏００、陳００所受傷害情
      形，及其高職畢業之智識程度、家庭經濟貧寒之生活狀況
      (參見被告警詢調查筆錄受詢問人欄內之記載)、肇事時酒
      測濃度值甚高、犯罪之動機、目的(不包括過失傷害部分)
      僅為圖一時之便利(指酒駕)與僥倖(指肇逃)、過失責任程
      度、犯罪後坦認犯行，態度尚佳，雖有意願賠償告訴人顏
      ００、陳００之損害，惟尚未與告訴人達成和解，賠償損
      害等一切情狀，分別量處如主文所示之刑，並定其應執行
      之刑。
三、應適用之法條：
    依刑事訴訟法第273條之1第1項、第299條第1項前段、第300
    條、第310條之2、第454條，道路交通管理處罰條例第86條
    第1項，兒童及少年福利法第70條第1項前段，刑法第185條
    之3、第185條之4、第284條第1項前段、第47條第1項、第55
    條前段、第51條第5款，刑法施行法第1條之1，判決如主文
    。
本案經檢察官陳興男到庭執行職務。
中    華    民    國   100    年    11    月    30    日
                  交通法庭    法  官  簡芳潔
以上正本證明與原本無異。
如不服本判決應於收受送達後10日內向本院提出上訴書狀，並應
敘述具體理由；其未敘述上訴理由者，應於上訴期間屆滿後20日
內向本院補提理由書（均須按他造當事人之人數附繕本）「切勿
逕送上級法院」。
                              書記官  余怜儀
中    華    民    國   100    年    11    月    30    日
附錄論罪科刑法條全文：
中華民國刑法第185條之3
服用毒品、麻醉藥品、酒類或其他相類之物，不能安全駕駛動力
交通工具而駕駛者，處1年以下有期徒刑、拘役或科或併科15 萬
元以下罰金。
中華民國刑法第185條之4
駕駛動力交通工具肇事，致人死傷而逃逸者，處6月以上5年以下
有期徒刑。
中華民國刑法第284條
因過失傷害人者，處6月以下有期徒刑、拘役或5百元以下罰金，
致重傷者，處1年以下有期徒刑、拘役或5百元以下罰金。
從事業務之人，因業務上之過失傷害人者，處1年以下有期徒刑
、拘役或1千元以下罰金，致重傷者，處3年以下有期徒刑、拘役
或2千元以下罰金。